【裁判字號】    98,花易,14
【裁判日期】    980525
【裁判案由】    妨害公務
【裁判全文】
臺灣花蓮地方法院刑事判決              98年度花易字第14號
公  訴  人  臺灣花蓮地方法院檢察署檢察官
被      告  乙○○
指定輔佐人  甲○○
上列被告因妨害公務案件，經檢察官聲請以簡易判決處刑（97年
度偵字第1780號），本院改依通常程序審理，並判決如下：
    主  文
乙○○犯妨害公務執行罪，免刑。
    事  實
一、乙○○於民國 97年4月5日18時40分許，在花蓮市○○路498
    號「SKINOOD」 彩妝店前，脫光上衣並在該店前洗衣潑水，
    經店家勸阻不聽報警處理，竟對於前往處理之警員陳勉黎當
    場辱罵「幹你娘」等語，同時對陳勉黎施以拉扯及踹踢等強
    暴行為，經警帶回花蓮縣警察局花蓮分局中正派出所後，乙
    ○○仍接續前開犯意，在警局內咆哮，並對當場執行公務之
    員警辱罵「幹你娘」「懶趴」等語。
二、案經花蓮縣警察局花蓮分局報告臺灣花蓮地方法院檢察署檢
    察官偵查及聲請簡易判決處刑。
    理  由
一、按被告以外之人於審判外之言詞或書面陳述，除法律有規定
    者外，不得作為證據。又被告以外之人於審判外之陳述，經
    當事人於審判程式同意作為證據，法院審酌該言詞陳述或書
    面陳述作成時之情況，認為適當者，亦得為證據。當事人、
    代理人或辯護人於法院調查證據時，知有第159 條第1 項不
    得為證據之情形，而未於言詞辯論終結前聲明異議者，視為
    有前項之同意，刑事訴訟法第159條第1項及第159條之5分別
    定有明文。查證人王怡昕於警詢時之陳述、花蓮分局中正派
    出所警員陳勉黎之偵查報告，雖不合刑事訴訟法第159條之2
    、第159條之3有關傳聞法則例外之要件，惟公訴人、被告及
    指定輔佐人等就前開審判外之陳述，業於本院準備程式中表
    示對於證據能力沒有意見，亦即同意做為證據，且迄於本案
    言詞辯論終結前亦未再聲明異議，本院審酌該等言詞或書面
    陳述作成之情況，核無違法取證及證明力明顯過低之瑕疵，
    認為以之作為證據亦屬適當，故依諸上開規定，均認具有證
    據能力，合先敘明。
二、訊據被告鄧本立，固坦承上情，惟辯稱：「我當天只是要回
    家，順路經過，因為我跌倒，而上衣是我女兒的，清洗完就
    要回家，警察就來了，我沒有要鬧事的意思，我也不是主動
    要攻擊警察或對警察為咆哮的舉動，只是情緒失控。我跟警
    察之間也沒有仇恨。」及「拉扯是因警察強拉我上警車，我
    不想上車，我要等我老婆、孩子才爭扎，我有罵警察三字經
    。警察先打我，害我假牙也掉了，假牙是固定的。在場只有
    警察而已，他們用安全帽打我後腦。我有精神異常及妄想型
    分裂症。」等語。然查：
(一)依被告歷來之供述、證人王怡昕之證述、花蓮分局中正派出
    所警員陳勉黎之偵查報告及現場照片6 張等證據，均足證明
    被告確有對當場執行勤務之警員為辱罵及拉扯、踹踢之行為
    ，上開犯罪事實足堪認定。
(二)被告固患有妄想型精神分裂症及酒精性精神病，有病歷在卷
    可稽，但經本院送請國軍花蓮總醫院為精神鑑定，其結果為
    ：被告案發前及案發當時意識清楚，雖有幻聽干擾，但其內
    容與案發行為並無直接相關。主要表現為個性較內向、人際
    互動能力差，認知、現實感及衝動控制力不佳，行為當時可
    能因酒精影響，導致其辨識行為違法或依其辨識而行為之能
    力，顯著降低，所致影響主要在情緒控制、衝動控制、即時
    記憶及思考判斷能力，造成一些不適當的言語及行為而不自
    知，但仍能維持一定現實感等語。因此足認被告雖有精神障
    礙而有行為控制能力下降之情形，但尚未達致不能辨識其行
    為違法或欠缺依其辨識而行為之能力情形。
(三)綜上所述，本件事實已臻明確，被告犯行堪予認定，應依法
    論科。
三、核被告所為，依犯刑法第135條第1項之妨害公務執行罪及第
    149條第1項之侮辱公務員罪。被告以一行為同時犯上開二罪
    ，應依刑法第55條之規定從一重論以較重之妨害公務執行罪
    。被告數度的辱罵行為係基於同一辱罵公務員之目的，依一
    般社會健全觀念，難以強行分開，應視為數個舉動之接續施
    行，合為包括之一行為予以評價。又被告行為時因精神障礙
    ，至依其辨識而行為之能力，顯著降低，乃依刑法第19條第
    2項之規定減輕其刑。另被告所犯係刑法第61條第1款前段之
    罪名，本院考量其犯行，係因其精神障礙所引起，且警方處
    理過程，如能先行考量其上開精神疾病之因素，以通知家屬
    或送醫治療之方式處理，當無本件對立及衝突之發生，被告
    又因上開精神障礙無法自我控制，其所為辱罵或掙扎之行為
    ，乃近乎本能之舉動，欠缺明顯的社會意義，反社會性尚屬
    低微，無可非難性，核屬情節輕微，顯可憫恕，認為依第59
    條規定減輕其刑而判處最低度罰金仍嫌過重，且被告所需為
    醫療照料及社會支持，即可防範，科以刑罰並無實益，乃依
    法免除其刑。
據上論斷，應依刑事訴訟法第452 條、第299 條第1 項但書，刑
法第135條第1項、第140條第1項、第55條、第19條第2項、第 61
條第1款前段，刑法施行法第1條之1，判決如主文。
本案經檢察官羅美秀到庭執行職務。
中    華    民    國    98    年    5     月    25    日
                  刑事第四庭    法  官  沈培錚
以上正本證明與原本無異。
如不服本判決應於收受送達後10日內向本院提出上訴書狀，並應
敘述具體理由。其未敘述上訴理由者，應於上訴期間屆滿後20日
內向本院補提理由書 (均須按他造當事人之人數附繕本) 「切勿
逕送上級法院」。
中    華    民    國    98    年    5     月    25    日
                                書記官
附錄本案論罪科刑法條全文：
刑法第135條第1項
對於公務員依法執行職務時，施強暴脅迫者，處3 年以下有期徒
刑、拘役或3 百元以下罰金。
刑法第140條第1項
於公務員依法執行職務時，當場侮辱，或對於其依法執行之職務
公然侮辱者，處6 月以下有期徒刑、拘役或1 百元以下罰金。


司法院資訊處製作；財團法人民間司法改革基金會備份。
